臺灣桃園地方法院民事判決　九十年度訴字第一五一一號
　　原　　　告　戊○○○○○○○○○○理委員會
　　法定代理人　許淑娥
　　訴訟代理人　庚○○
　　　　　　　　楊宗霖
　　被　　　告　壬○○
　　　　　　　　辛○○
　　　　　　　　子○○
　　　　　　　　己○○
　　　　　　　　甲○○
　　　　　　　　寅○○
　　　　　　　　午○○
　　　　　　　　未○○
　　　　　　　　癸○○
　　　　　　　　卯○○
　　　　　　　　巳○○
　　　　　　　　丁○○
　　　　　　　　丙○○
　　　　　　　　乙○○○
　　　　　　　　辰○○
　　　　　　　　戌○○
　　　　　　　　申○○
　　　　　　　　丑○○
右當事人間請求給付管理費事件，本院判決如左：
    主    文
原告之訴及其假執行之聲請均駁回。
訴訟費用由原告負擔。
    事    實
甲、原告方面：
一、聲明：
（一）被告應給付原告如附表所列金額，及各自民國九十年八月二十三日起至清償日
      止，按年息百分之五計算之利息。
（二）願供擔保請准宣告假執行。
二、陳述：
（一）緣原告為「忠愛花園新城」之管理委員會，已經向桃園縣政府報備，依公寓大
      廈管理條例有當事人能力合先敘明。
（二）按被告等為「忠愛花園新城」之建物區分所有權人，依照現行公寓大廈管理條
      例及本社區製訂之管理經費收繳辦法之規定，所有權人有按月繳納定額公共基
      金（管理費）之義務，然被告等竟陸續積欠如附表一所列金額而拒不向原告繳
      納，爰依公寓大廈管理條例第二十一條，對被告等起訴請求之。
（三）按公寓大廈係指構造上或使用上或在建築執照設計圖樣標有明確界線得區分為
      數部分之建築物，公寓大廈管理條例第三條第一款定有明文。是原告忠愛花園
      新城社區分為Ａ、Ｂ、Ｃ、Ｄ、Ｅ五區，共有住戶一百四十五戶，其中被告等
      所有之房屋係位於Ｃ、Ｄ二區，與原告社區其餘Ａ、Ｂ、Ｅ三區住戶建物均位
      於桃園縣觀音鄉○○段一三二等地號之土地上，其不僅基地相同，且亦由同一
      建設公司依同一建築設計圖申請建照並建築完成，被告等所有系爭房屋，自屬
      原告社區之住戶。且原告社區係鋼筋混凝土造，且有明確界線可區分為區分所
      有、共用部分、專用部分予以使用之建築物，其確屬構造上或使用上有明確界
      線得區分為數部分之建築物及基地，故依前揭法條規定，即有公寓大廈管理條
      例之適用。
（四）被告等十八人所提示之簡錫池建築師建照總配置圖乃係一設計原圖，而被告等
      十八人實係依建設公司所提供之廣告圖購置原告社區，成為原告社區之住戶者
      ，依公寓大廈管理條例之規定，被告等十八人即負有給付管理費之義務，與建
      築師建造總配置圖毫無關係，被告等十八人提出該設計原圖而意欲為拒繳管理
      費之藉口，顯不合理矣。況且原告社區每一區皆有設置監視器，亦有管理員不
      定時巡邏，以維護社區居民之居住安全，並未如被告等十八人所言居住安全未
      被維護。原告且有修繕、維護Ｃ、Ｄ區記錄，足證被告等十八人所言有誤。
（五）於八十六年、八十七年、八十八年，甚至近日期間，原告為維護住戶居住安全
      ，並提高生活品質，陸續向桃園縣觀音鄉公所申請設置交通號誌案、建設排水
      溝、栽種植物美化環境等，可說是無一不盡心為住戶爭取，且每年原告社區皆
      會進行夏令衛生環境消毒與全區清潔大掃除。公共水電費、保全系統、消防設
      備等費用，亦係由原告先墊出，再入為管理費向住戶收取，原告向被告等十八
      人所請求者僅為九十年以前之管理費，被告等十八人豈無享受公共水電、保全
      系統、消防設備之利，如今竟藉空言而拒付管理費，實令原告深感痛心。
（六）按公寓大廈管理條例第三十四條第六款之規定，收益、公共基金及其他經費之
      收支、保管及運用係屬管理委員會之職務，而管理委員會職務之執行依同條例
      施行細則第十二條規定之反面推論，針對收益、公共基金及其他經費之收受、
      保管及運用應由管理委員會執行，可知收取管理費不僅係管理委員會之權限，
      亦屬應盡之職務。且於八十三年十二月十日忠愛花園新城住戶代表員召開第五
      次會議提出針對管理費收取標準之討論，即住戶遷入五十戶即實施遷入戶每月
      每戶收一千元，未遷入戶每戶每月五百元，當年度即開始依決議實施，是原告
      依公寓大廈管理條例及委員會決議而向住戶依前規定收取管理費自屬於法有據
      ，況原告依此規定向本社區住戶收取管理費時，住戶亦皆不爭執，茲因嗣後住
      戶違建情形經委員會依法處理，導致住戶以拒繳管理費為抗爭，是今原告亦本
      理性勸導，奈何未見住戶繳納管理費，直至八十六年一月二十三日召開忠愛花
      園新城八十六年度第一次委員會議，針對桃園縣觀音鄉崙坪村一二三巷及桃園
      縣觀音鄉崙坪村一二三巷十弄之住戶，將其管理費調降為遷入戶每戶每月八百
      元，未遷入戶每月四百元，以期維持住戶間之平和相處，惟因陸續有部分住戶
      拖欠管理費，連帶影響其他部分住戶亦起而效尤，今收取管理費依法係原告之
      權限亦係義務，且公寓大廈之管理費等公共基金係供作全社區之公共設施、清
      潔費、保全系統設置、公共水電費、環境維護、生活品質之保持等用途，被告
      等未按公寓大廈管理條例戊○○○○○○○○○○理委員會八十三年度之第五
      次會議之決議及八十六年度第一次委員會會議所決議繳交管理費，卻依然享受
      社區住戶有形或無形之利益，更何況被告等拖欠管理費之可議行為實已造成其
      他按規約繳交管理費之住戶之抗議及不平衡，茲為維護原告暨全體住戶之權益
      ，祈鈞院詳查，賜判決如訴之聲明，以維權益。
（七）原告社區雖係屬各自獨立之建築，然各自獨立之建築間有共同使用及管理上不
      可分之部分，如地下室、水道溝渠、對外聯絡道路（所有權係屬原告）、電力
      系統、擴音監視系統、污水處理及公共遊樂設施等，依公寓大廈管理條例第四
      十一條規定，自得適用該條例規定。且依行政法院八十五年度判字第三二一七
      號判決「公寓大廈管理條例固未限定一基地只能成立一管理委員會，惟須同一
      宗基地各自獨立之建築間無共同使用或管理上不可分部分，各獨立建築之住戶
      始得各自成立管理委員會，如有共同使用管理部分者，依前開規定自無許各自
      成立管理委員會」，可知悉各獨立建築間如有共同使用管理部分，其在使用及
      管理上及具有整體不可分性，自無另成立一管理委員會之可能。又原告設置遊
      樂設施等，係依較寬廣空間設置，不能勉強每一巷弄均設置，且被告使用權利
      亦未受限制。
三、證據：提出公寓大廈管理組織報備證明影本一件、管理費收取辦法節影本一件、
    管理委員會會議記錄影本三件、住戶聯誼會記錄影本一件、管理費欠繳明細表影
    本十八件、廣告圖影本一件、收支明細影本二件、桃園縣警察局函影本一件、函
    文影本一件、申請書暨施工圖影本各一件、申請書影本一件、通知單影本一件、
    公告影本一件、住戶代表委員記錄影本一件、本院九十年度壢小字第六０二號小
    額民事判決影本一件、住戶及建商協調交屋事宜會議記錄影本一件、配置圖影本
    一件為證。
乙、被告方面：
一、聲明：如主文所示。
二、陳述：
（一）本件原告依公寓大廈管理條例第二十一條及社區收費辦法請求給付管理費，依
      其所提收費辦法第十三條規定其收取之（一）經常費：包括１、公共水電費、
      保全系統、消防設備、公共建設養護維修費。２、管理中心人員薪津及管理費
      。３、清潔維護費。４、其他公共設施管理費及雜費。（二）臨時分攤費：１
      、指本社區公共設施之大修、翻新、新設、增設等所需大宗費用。２、包括水
      電費、清潔費、維護修理費、人事及管理費。被告從未享有右列權利，權利義
      務應相等，被告未享權利，即無應付管理費之義務。原告所管理地區如答辯狀
      附圖所示Ａ（牡丹）、Ｂ（芙蓉）、Ｃ（薔薇）之前區、Ｅ（水仙），被告所
      居住地區為Ｃ區後半部及Ｄ區部分，兩者並不互通。安全管理室、娛樂區及社
      區會議廳均在原告管理部分，不及於被告居住部分；且本件社區應設立四個警
      衛室，原告僅設置一個警衛室，被告居住部分警衛室缺如，原告將緊急逃生安
      全門以牆壁封閉，另Ａ區警衛室亦未設置。地下停車場鐵捲門根本無法作用，
      原告收取管理費實無理由。
（二）本件社區非住宅區，所領取桃園縣工務局使用執照，全區為工廠廠房，所領取
      建築改良物所有權狀，主要用途為廠房，依公寓大廈管理條例第十五條規定，
      住戶應依使用執照所載用途及規約使用專有部分，專有部分不得擅自變更，本
      件既變更使用，其欲以公寓大廈管理條例請求亦缺依據。本件依公寓大憲管理
      條例規定，管理委員會收取管理費須符合公寓大廈管理條例第二十八條、第二
      十九規定，即有區分所有權人會議議決或規約，原告不能提出區分所有權人有
      決議收取管理費之規約，未依法產生管理委員會，亦欠缺合法之規約，其請求
      管理費實無理由。
三、證據：提出現場示意圖影本一件、社區總配置圖影本一件、建築改良物所有權狀
    影本一件、桃園縣政府工務局使用執照影本一件為證，並聲請本院履勘現場。
丙：本院依職權向桃園縣政府函查系爭建物使用執照有無變更為住宅使用及現供住宅
    使用是否合法，並調取戊○○○○○○○○○○理委員會向主管機關報備案卷。
    理    由
一、本件原告管理委員會主任委員於九十年十月中旬業經改選變更為酉○○，又於九
    十一年十一月間改選變更為許淑娥，有管理委員會會議記錄附卷可稽，原告先後
    具狀聲明應由酉○○、許淑娥接替為原告之法定代理人與被告續行訴訟，核無不
    合，先予敘明。
二、原告主張：被告為「忠愛花園新城」之建物區分所有權人，依照現行公寓大廈管
    理條例及社區製訂之管理經費收繳辦法之規定，所有權人有按月繳納定額公共基
    金（管理費）之義務，然被告等竟積欠如附表所列金額而拒不向原告繳納，爰依
    公寓大廈管理條例第二十一條規定，請求被告如數給付附表所列金額並加計法定
    遲延利息等語。
三、被告則以：原告管理委員會未依規約盡其管理義務，社區配置Ａ（牡丹）、Ｂ（
    芙蓉）、Ｃ（薔薇）之前區、Ｅ（水仙）部分，與被告所居住Ｃ區後半部及Ｄ區
    部分，並不互通。社區設置安全管理室、娛樂區及社區會議廳均在原告管理部分
    ，不及於被告居住部分，且社區應設立四個警衛室，原告僅設置一個警衛室，被
    告居住部分警衛室缺如，原告將緊急逃生安全門以牆壁封閉，另Ａ區警衛室亦未
    設置。地下停車場鐵捲門根本無法作用，被告未享權利，即無應付管理費之義務
    ；本件社區非住宅區，所領取桃園縣工務局使用執照，全區為工廠廠房，所領取
    建築改良物所有權狀，主要用途為廠房，原告依公寓大廈管理條例請求於法不合
    ；且原告收取管理費未依公寓大廈管理條例第二十八條、第二十九規定以區分所
    有權人會議議決或規約，其請求管理費實無理由等語資為抗辯。
四、按公寓大廈管理條例之制定乃為加強公寓大廈之管理維護，提昇居住品質；該條
    例第二條第一款明定，公寓大廈：指構造上或使用上或在建築執照設計圖樣標有
    明確界線得區分為數部分之建築物及其基地。內政部依公寓大廈管理條例施行細
    則第十條規定制定之公寓大廈管理組織申請報備處理原則，亦明揭其適用範圍（
    一）依建築法第十一條所稱一宗基地及其建築物為範圍所成立之公寓大廈管理組
    織。建築法第十一條則明定：本法所稱建築基地，為供建築物本身所占之地面及
    其所應留設之法定空地。建築基地原為數宗者，於申請建築前應合併為一宗，即
    適用公寓大廈管理條例所稱「公寓大廈」其坐落基地如本屬數宗地號土地，於建
    築時應合併為一宗憑供建築。再依公寓大夏管理條例規定意旨，係因有建築物於
    結構上或使用上得區分專有部分、共用部分，於所有權取得有區分所有、共有部
    分之別，另得就共有部分約定專用部分，專有部分亦得約定為供共同使用，必須
    調和處理其間權利義務而設法規，可見公寓大夏管理條例適用範圍，必以住戶間
    所有之建物所有權包括專有部分及共有部分之所有權或所有權應有部分為前提。
    查本件忠愛花園新城社區之住戶各自所有獨立產權之建築物及坐落基地，並無共
    有部分，有被告所有建物登記謄本影本十八件附卷可稽，並有桃園縣政府九十一
    年八月二十日府工使字第０九一０一七０四九五號函暨所附忠愛花園新城社區基
    本資料及使用執照存根附卷可按。依上說明，本件忠愛花園新城社區即非公寓大
    廈管理條例所指「公寓大廈」甚明。本件原告雖曾依公寓大廈管理條例第施行細
    則第十條規定，由內政部訂定之公寓大廈管理組織申請報備處理原則，向地方主
    管機關桃園縣政府申請報備，並經桃園縣政府同意備查，有公寓大廈管理組織報
    備證明影本一件在卷可按，並經本院向桃園縣政府調取前揭案卷核閱屬實。然查
    ，公寓大廈管理條第施行細則第十條法源依據係公寓大廈管理條例第二十六條第
    一項規定，適用前提係以「公寓大廈」區分所有權人會議訂定規約為前提。本件
    忠愛花園新城社區並非公寓大廈管理條例所稱「公寓大廈」，且其住戶間各所有
    人間就建物係擁有獨立產權，並無所謂區分所有權存在，從而即無依公寓大廈管
    理條例第二十六條向主管機關報備得予認可其組織合法之可能。故前開桃園縣政
    府同意備查所發給公寓大廈管理組織報備證明，尚難憑認原告予適用公寓大廈管
    理條例規定依據甚明。
五、次按，多數各自獨立使用之建築物、公寓大廈，其共同設施之使用與管理具有整
    體不可分性之集居地區者，其管理及組織準用本條例之規定，公寓大廈管理條例
    第四十一條定有明文。又本條例第四十一條所定其共同設施之使用與管理具有整
    體不可分性之集居地區，指下列情形之一：一、依建築法第十一條規定之一宗建
    築基地。二、依山坡地開發建築管理辦法申請開發許可範圍內之地區。三、其他
    經直轄市、縣（市）主管機關認定其共同設施之使用與管理具有整體不可分割之
    地區，同法施行細則第四十一條規定甚明。原告固主張忠愛花園新城社區符合前
    開施行細則第十三條第一款規定云云，然本件忠愛花園新城社區各住戶建築物坐
    落基地係各自獨立，並非坐落於同一基地，業經說明如上，原告此節陳述顯與事
    實不符，洵不足採。又原告雖稱忠愛花園新城社區如地下室、水道溝渠、對外聯
    絡道路、電力系統、擴音監視設備、污水處理及公共遊樂設施等具有使用及管理
    不可分性云云。然查，原告自承社區○道路已撥給鄉公所所有，警衛室產權不明
    等語。另前開各住戶地下室部分，均屬各建築獨立產權之一部，難認有何使用及
    管理之不可分性。另主張社區水道溝渠、對外聯絡道路、電力系統、擴音監視設
    備、污水處理及公共遊樂設施等具有使用及管理不可分性云云，未舉證以實其說
    。且經本院履勘現場，本件被告所居住房屋坐落在社區總配置圖所示Ｃ區後半部
    及Ｄ區，該社區Ａ、Ｂ、Ｅ及Ｃ區前半部與被告居住之Ｃ區後半部及Ｄ區並無社
    區○○道路可資聯絡，被告居住Ｃ區後半部及Ｄ區係經由環繞社區馬路至社區後
    半部獨立門戶進入（即勘驗筆錄附圖所示編號八部分），不得由設有警衛室之社
    區Ａ、Ｂ、Ｅ及Ｃ區前半部入口（即勘驗筆錄附圖所示編號一部分入口）進入通
    達，且社區Ａ、Ｂ、Ｅ及Ｃ區前半部並設置有籃球架、兒童遊樂設施等，被告居
    住之Ｃ區後半部及Ｄ區則全部闕如，且Ｃ區及Ｄ區進入地下室車道設置鐵捲門無
    法作動，有本院勘驗筆錄及附圖在卷可考。顯然因本件忠愛花園新城社區因不具
    使用上及管理上之不可分性，造成社區前後住戶利害關係並不一致，所成立社區
    管理委員會就社區管理處置上未臻公平。而依忠愛花園新城社區配置圖觀之，Ｃ
    區前、後半部固均利用同一地下室進入車道，惟此僅屬考量該部分是否有因共同
    設施之使用與管理具有整體不可分性，而得經地方主管機關認定符合公寓大廈管
    理條例第四十一條要件可得準用公寓大廈管理條例管理、組織之規定而已。不能
    據此即認定原告主張忠愛花園新城社區包括Ａ、Ｂ、Ｃ、Ｄ、Ｅ各區均有共同設
    施之使用與管理具有整體不可分性情形。況本件原告不能證明其已經依公寓大廈
    管理條例施行細則第十三條第三款規定經地方主管機關認可，自難謂得依公寓大
    廈管理條例第四十一條規定，準用公寓大廈管理條例之規定以成立管理委員會並
    向各社區住戶收取管理費用。
六、本件原告管理委員會，不符公寓大廈管理條例規定，自無從依公寓大廈管理條例
    第三十五條第一項規定認其有當事人能力。惟原告既有一定目的、名稱、事務所
    及獨立財產，應認符合民事訴訟法第四十條第三項規定之非法人團體而有訴訟法
    上當事人能力，故認原告訴訟上當事人能力並無欠缺。惟忠愛花園新城社區既非
    公寓大廈管理條例所指「公寓大廈」，亦不符同條例第四十一條所指得予準用之
    共同設施之使用與管理具有整體不可分性之集居社區，自無公寓大廈管理條例規
    定之適用。從而，原告主張依公寓大廈管理條例第二十一條規定請求被告給付管
    理費並加計遲延利息云云，於法未洽，不應准許。其假執行之聲請，失所附麗，
    應併予駁回。
七、本件事證已臻明確，兩造其餘攻擊防禦方法及舉證，核與判決無影響，毋庸一一
    論列，併此敘明。
八、據上論結，本件原告之訴為無理由，依民事訴訟法第七十八條，判決如主文。
中　　　華　　　民　　　國　　九十一　　年　　十二　　月　　三十一　　日
                                    臺灣桃園地方法院民事第二庭
~B法　　　官　熊祥雲
右為正本係照原本作成
如對本判決上訴須於判決送達後廿日內向本院提出上訴狀
中　　　華　　　民　　　國　　九十一　　年　　 十二 　　月　　三十一　　日
~B法院書記官　沈豔華
附表
姓名      積欠月份﹙起訖﹚        合計
壬○○    84年12月至89年12月      三０五００元正
辛○○    89年1月至89年12月       四八００元正
子○○    88年4月至89年12月       一六八００元正
己○○    87年1月至89年12月       一九二００元正
甲○○    84年10月至89年12月      二０五００元正
寅○○    85年2月至89年12月       二九五００元正
午○○    84年9月至89年12月       五四四００元正
未○○    84年12月至89年12月      四九四００元正
癸○○    85年4月至89年12月       四七四００元正
卯○○    85年4月至89年12月       四七四００元正
巳○○    85年5月至89年12月       四六四００元正
丁○○    84年10月至89年8月       四四七００元正
丙○○    85年5月至89年12月       四四八００元正
乙○○○  84年10月至89年12月      四四七００元正
辰○○    85年4月至89年12月       四七四００元正
戌○○    85年10月至89年12月      四一四００元正
申○○    85年6月至89年12月       四０八００元正
丑○○    85年1月至89年12月       二五二００元正
